【裁判字號】    90,上更(一),108
【裁判日期】    900620
【裁判案由】    違反藥事法
【裁判全文】
臺灣高等法院臺中分院刑事判決                  九十年度上更(一)字第一八號
    上  訴  人
    即  被  告  丙○○
右上訴人因違反藥事法案件，不服台灣苗栗地方法院八十七年度訴緝字第四號中華民
國八十七年六月二十四日第一審判決（起訴案號：台灣苗栗地方法院檢察署八十六年
度偵字第三九三號）提起上訴，經判決後由最高法院發回更審，本院判決如左：
    主  文
原判決撤銷。
丙○○連續明知為禁藥而轉讓，累犯，處有期徒刑伍月，如易科罰金，以參佰元折算
壹日。
    事  實
一、丙○○前曾於民國（下同）八十三年間因違反麻醉藥品管理條例案件，經臺灣新
    竹地方法院判處有期徒刑五月確定，於八十四年一月二十一日易科罰金執行完畢
    ，詎仍不知悔改，其明知安非他命為經行政院衛生署公告列入禁藥管理之藥物，
    不得非法轉讓，竟仍基於無償轉讓安非他命之概括犯意，自八十六年一月間某日
    起至八十六年四月三十日止（公訴人誤認至八十六年五月二日止），先後在苗栗
    縣苗栗市○○里○○路○段九十五號三樓、台中市○○○路與三民路路口及台中
    市第一廣場等地，連續多次轉讓安非他命予乙○○（經原審法院以吸用化學合成
    麻醉藥品罪，判處有期徒刑四月確定）非法吸用。嗣乙○○於八十六年五月二日
    十六時五十分許為警查獲，扣得乙○○非法持安非他命０．七公克（經法務部調
    查局檢驗，淨重０．六七公克，包裝重一．一九公克），乙○○供出上情，始循
    線查獲丙○○。
二案經苗栗縣警察局苗栗分局報請臺灣苗栗地方法院檢察署檢察官偵查起訴。
    理  由
一、訊據上訴人即被告丙○○（下稱被告）矢口否認有何非法轉讓安非他命予乙○○
    之犯行，辯稱：伊確未無償轉讓安非他命予乙○○吸用，係乙○○故意誣陷伊的
    云云。惟查：(一)、被告確曾無償轉讓安非他命予乙○○吸用之事實，迭據乙○○
    於警訊及偵訊時供述：「丙○○於八十六年四月三十日下午十六時許，在台中市
    ○○路五權西路口一間租屋內提供一小瓶安非他命淨重○‧七公克給我，共十餘
    次」（見第三九三號偵查卷第三頁反面）、「該安非他命確實不是我以金錢購買
    的，因為丙○○與我哥哥熟識，所以其只要有安非他命，就會分一些給我吸食」
    （見同上偵查卷第四頁反面）、「丙○○在查獲地（即苗栗縣苗栗市○○里○○
    路○段九十五號三樓）及台中市○○○路、三民路口和第一廣場交給我有十餘次
    之多，皆為免費」（見同上偵查卷第十二面反面）、「（丙○○）提供十多次，
    從八十六年一月開始，最近一次是五月三日，一月時是在苗栗給我吸，二月是在
    台中市第一廣場」（見同上偵卷第四十頁反面）等語明確，乙○○其後在原審復
    供證：「（丙○○有無在八十六年一月起至八十六年五月二日止提供安非他命給
    妳吸用？）有」等語（見原審訴字卷第四十八頁），再於本院前審證稱：「丙○
    ○交安非他命給我、十幾次，在台中市○○○路與三民路口、第一廣場、苗栗市
    ○○路○段九十五號三樓，都用紙包，拉鍊包、塑膠袋，他沒有收錢，我問他要
    ，他給我，每次不會超過一公克。」等語（見本院前審卷第二十一頁），均一致
    供證被告確有轉讓安非他命給伊吸用之事實，乙○○係被告友人之妹，應無設詞
    誣陷被告之理，其供述堪可採信。(二)、被告於八十六年五月三日因違反麻醉藥品
    管理條例案件，經台灣新竹地方法院押在台灣新竹看守所，有該守八十七年九
    月二十八日竹所總字第一四九五號函復本院可稽（見本院前審卷第二十八頁）。
    又乙○○於八十六年五月二日十六時五十分許，在苗栗市○○路○段九十五號三
    樓為警察查獲後，當日十七時四十分許及翌日（即同月三日）零時四十分許，均
    受警察訊問，有警訊筆錄可按（見前開偵查卷第三、四頁）。因此，乙○○於檢
    察官偵查中證述被告最後一次於八十六年五月三日轉讓安非他命予伊，當係記憶
    錯誤所致。證人乙○○於本院本審供證：「（在警訊有供述被告提供安非他命十
    幾次給我）是指從我認識他到被查獲時，他提供十幾次安非他命給我，不用錢，
    不是被查獲當天交給我十幾次。他是我哥哥的朋友，我們沒有任何恩怨。．．．
    （五月二日被警查獲之後被告）沒有（提供安非他命給我）。．．．我是五月二
    日被查獲，當天他沒有給我安非他命，是之前給我的。查獲後沒有給我，最後一
    次應該是四月三十日交給我，我所說十幾次是指從我認識到被查獲止。」（見本
    院本審卷第二十三、二十四頁），明確陳述被告最末轉讓安非他命給伊係於八十
    六年四月三十日，依上所述理由，應以本院本審證述最末一次受讓安非他命之時
    間較可採。又其所供述被告於八十六年四月三十日所轉讓，嗣於同年五月二日被
    警察查扣之安非他命，經本院本審送法務部調查局檢驗結果，確係第二級毒品甲
    基安非他命（淨重０．六七公克，包裝重一．一九公克），有該局陸(一)字第九
    ００二０五六五號驗通知書在卷可憑（見本院本審卷第三十二頁），益證乙○○
    所供情節無訛。至於證人即被告友人鄭宗彥在本院前審證稱：「（八十六年五月
    二日）當天晚上十一點左右，他（指被告）說人在台中，人不舒服，說肚子很餓
    ，沒有錢吃飯，我人在苗栗，叫我下來順便帶他去吃飯，我來台中送飯給他吃，
    與他聊天，凌晨三點才離開」等語（見本院前審卷第四十頁反面－第四十一頁）
    ，僅可證明被告於八十六年五月三日該日未轉讓安非他命與乙○○，非可據為對
    被告有利之認定。(三)、綜上所述，本件事證明確，被告所否認與辯解，無非飾詞
    卸責，不足憑採，其犯行洵堪認定，應予依法論科。
二、查安非他命係危害國民健康之毒害藥品，業經行政院衛生署多次公告禁止使用，
    將之列入禁藥管理（六十九年十二月八日衛署藥字第三０一一二四號、七十五年
    七月十一日衛署字第五九七六二七號公告），不得非法轉讓。復按毒品危害防制
    條例已於八十七年五月二十二日施行，該條例第八條第二項對於轉讓安非他命予
    他人亦設有處罰之規定，經比較新舊法之結果，以修正前之藥事法第八十三條第
    一項較有利被告，故被告上開非法轉讓安非他命予他人吸用之行為，應依藥事法
    第八十三條第一項之轉讓禁藥罪處斷。被告非法轉讓前持有安非他命之低度行為
    ，為其轉讓之高度行為所吸收，不另論罪。被告先後多次轉讓安非他命之行為，
    均時間緊接，方法相同，所犯又係構成要件相同之罪名，顯係基於概括之犯意為
    之，應依連續犯之規定論以一罪，並加重其刑。被告前曾於八十三年間因違反麻
    醉藥品管理條例案件，經臺灣新竹地方法院判處有期徒刑五月確定，於八十四年
    一月二十一日易科罰金執行完畢，有本院被告全國前案紀錄表在卷可按，其於受
    有期徒刑之執行完畢後，五年以內再犯本件有期徒刑以上之罪，為累犯，應依法
    加重其刑，並遞加之。原審以被告事證明確，依法論罪科刑，固非無見，惟查被
    告最後一次轉讓安非他命予乙○○係於八十六年四月三十日，其並未於八十六年
    五月三日該日轉讓安非他命與乙○○，如前所述，原判決不察，仍認定被告最末
    一次於八十六年五月三日轉讓安非他命，尚有未洽；又刑法第四十一條於九十年
    一月四日修正，同年月十日經總統公布施行，其中第一項規定：「犯最重本刑為
    五年以下有期徒刑以下之刑之罪，而受六個月以下有期徒刑或拘役之宣告，因身
    體、教育、職業、家庭之關係或其他正當事由，執行顯有困難者，得以一元以上
    三元以下折算一日，易科罰金。但確因不執行所宣告之刑，難收矯正之效，或難
    以維持法秩序者，不在此限。」，而前之規定為：「犯最重本刑為三年以下有期
    徒刑以下之刑之罪，而受六個月以下有期徒刑或拘役之宣告，因身體、教育、職
    業、家庭之關係，執行顯有困難者，得以一元以上三元以下折算一日，易科罰金
    。」，故本條文之修正，擴大得諭知易科罰金之範圍，較有利於被告，原審未及
    比較新舊法，依刑法第二條第一項前段，適用修正後之刑法第四十一條第一項，
    諭知易科罰金之折算標準，亦有未合。被告上訴意旨否認有轉讓安非他命犯行，
    固無可取，惟原判決既有前述可議之處，自屬無可維持，應由本院撤銷改判。爰
    審酌被告之素行、犯罪之動機、目的、手段、犯罪所生危害、非法轉讓安非他命
    之期間、次數，及犯罪後之態度等一切情狀，量處如主文第二項所示之刑，並依
    修正後刑法第四十一條第一項規定，諭知有期徒刑易科罰金之折算標準。
據上論斷，應依刑事訴訟法第三百六十九條第一項前段、第三百六十四條、第二百九
十九條第一項前段，藥事法第八十三條第一項，刑法第二條第一項前段、但書、第十
一條前段第五十六條、第四十七條、第四十一條第一項，罰金罰鍰提高標準條例第
二條判決如主文。
本案經檢察官甲○○到庭執行職務。
中      華      民      國      九十       年     六     月    二十     日
                                台灣高等法院台中分院刑事第七庭
                                      審判長法  官  林  榮  龍
                                            法  官  黃  日  隆
                                            法  官  江  錫  麟
右正本證明與原本無異。
如不服本判決應於收受送達後十日內向本院提出上訴書狀，其未述上訴之理由者並
得於提起上訴後十日內向本院補提理由書（均須按他造當事人之人數附繕本）。
                                            書記官  謝  雅  惠
中      華      民      國      九十       年     六     月   二十二    日
附錄本案論罪科刑法條全文：
藥事法第八十三條第一項：
明知為偽藥或禁藥，而販賣、供應、調劑、運送、寄藏、牙保、轉讓或意圖販賣而陳
列者，處五年以下有期徒刑，得併科新臺幣十萬元以下罰金。
                                                                        Ｒ


司法院資訊處製作；財團法人民間司法改革基金會備份。
